臺灣高等法院高雄分院刑事判決　　　　　96年度上易字第55號
上　訴　人　臺灣高雄地方法院檢察署檢察官
被　　　告　丁○○
被　　　告　乙○○
上列上訴人因被告等侵占案件，不服臺灣高雄地方法院95年度簡
上字第885 號中華民國95年11月30日第一審判決（聲請簡易判決
處刑案號：臺灣高雄地方法院檢察署95年度調偵字第451 號、第
452 號），提起上訴，本院判決如下：
    主  文
上訴駁回。
    理  由
一、公訴意旨略以：被告丁○○、乙○○自94年8 月15日起至95
    年1 月14日止，先後向告訴人甲○○承租位在高雄縣旗山鎮
    ○○路○ 段193 巷37號之房屋，以供其2 人及姓名年籍不詳
    綽號「阿科」之成年男子同住。詎被告乙○○、丁○○與「
    阿科」共同基於意圖為自己不法所有之犯意聯絡，於94年10
    月底某日，以變易持有為所有之意思，將甲○○所有置放於
    上開房屋內以供房客使用之大型洗衣機1 臺、脫水機1 臺、
    熱水器1 臺、雙人彈簧床1 張、木質桌子1 張及平面電視1
    臺等物（總價值約新台幣45,000元），予以侵占入己，並搬
    離該屋，因認被告2 人共同涉有刑法第335 條第1 項之侵占
    罪嫌云云。
二、按犯罪事實應依證據認定之，無證據不得認定犯罪事實。次
    按不能證明被告犯罪或其行為不罰者，應諭知無罪之判決，
    刑事訴訟法第154 條第2 項及第301 條第1 項分別定有明文
    。又事實之認定，應憑證據，如未能發現相當證據，或證據
    不足以證明，自不能以推測或擬制之方法，為裁判基礎；而
    所謂證據，係指足以證明被告確有犯罪行為之積極證據而言
    ，該項證據須適於為被告犯罪之證明者，始得採為斷罪之資
    料。再認定不利於被告之事實，須依積極證據，苟積極證據
    不足為不利於被告事實之認定時，即應為有利於被告之認定
    ，最高法院30年度上字第816 號、40年度台上字第86號及69
    年度台上字第4913號等判例亦同此意旨。末按告訴人之告訴
    ，係以使被告受刑事訴追為目的，是其陳述是否與事實相符
    ，仍應調查其他證據以資審認，亦有最高法院52年度台上字
    第1300號判例要旨足資參照。
三、公訴人認被告乙○○、丁○○2 人共同涉犯侵占罪嫌，無非
    係以告訴人甲○○之指述、房屋租賃契約書以及丁○○與「
    阿科」係男女朋友等為其論據。
四、被告丁○○、乙○○均於本院審判期日，經合法傳喚無正當
    理由不到庭，惟被告乙○○於偵查時及被告丁○○於原審審
    理、本院準備程序時，均堅詞否認有何侵占犯行，被告乙○○於偵查時辯稱：我於94年10月22日時因與「阿科」吵架後
    就搬走了，我並未將甲○○之傢俱搬走，自無涉有侵占之犯
    行等語。被告丁○○則辯稱：我於乙○○搬走後約1 星期後
    也搬走了，因我亦與「阿科」吵架，但我在離開前有將房租
    4,000 元交給「阿科」，而「阿科」之真實姓名係「丙○○
    」，且我離開時係搭乘客運，自不可能搬走傢俱等語。
五、程序方面：
（一）按地方法院簡易庭對被告為簡易判決處刑後，經提起上訴
      ，而地方法院合議庭認應為無罪判決之諭知者，依同法第
      455 條之1 第3 項準用第369 條第2 項之規定意旨，應由
      該地方法院合議庭撤銷簡易庭之判決，改依第一審通常程
      序審判（最高法院91年度台非字第21號判決意旨參照），
      故本件原審合議庭既認為無積極證據證明被告2 人涉有侵
      占罪嫌，原審簡易庭為被告有罪之判決，容有誤會，應由
      原審合議庭撤銷原判決，自為第一審無罪之判決，自得上
      訴於本院，先此敘明。
（二）次按被告以外之人（包括證人、鑑定人、告訴人、被害人
      及共同被告等）於審判外之陳述雖不符刑事訴訟法第159
      條之1 至之4 等4 條之規定，而經當事人於審判程序同意
      作為證據，法院審酌該言詞陳述或書面陳述作成時之情況
      ，認為適當者，亦得為證據；當事人、代理人或辯護人於
      法院調查證據時，知有刑事訴訟法第159 條第1 項不得為
      證據之情形，而未於言詞辯論終結前聲明異議者，視為有
      前項之同意，同法第159 條之5 定有明文。本件證人甲○○固曾於警詢中為陳述，其性質雖屬傳聞證據，惟其再於
      法院審理中為陳述，未經具結，且查無符合同法第159 條
      之1 至之4 等前4 條之情形，其所為之上開警詢筆錄內容
      ，於本院準備程序中，各經檢察官及被告表示意見，當事
      人已知上述筆錄乃傳聞證據，且均未於言詞辯論終結前對
      該等筆錄內容異議，依上開規定，是其於警詢中之證言，
      本院審酌上開筆錄作成時，較無人情施壓或干擾，亦無不
      當取供之情形，認為以之作為本案之證據亦屬適當，是其
      於警詢中之證言自具有證據能力。
六、經查：
（一）被告丁○○、乙○○於上開時、地，先後向告訴人甲○○
      承租上址房屋，而該屋原置放有供房客使用之前揭傢俱等
      物之事實，業據被告乙○○、丁○○坦承不諱，核與告訴
      人甲○○指述之情節相符，並有房屋買賣租賃契約書2 份
      附卷可稽。而上開傢俱業於94年10月30日告訴人前往收租
      金前即遭人搬走之事實，業據告訴人甲○○於警詢時指述
      明確，是此部分之事實，應可確認。
（二）本件告訴人甲○○雖指述被告乙○○、丁○○2 人侵占其
      所有之上開傢俱，並指稱：被告2 人不但未繳付租金、押
      金，而且還將屋內傢俱搬走，並將房屋破壞殆盡等語。而
      為被告2 人所否認，已如上述。惟上開傢俱究係何人所搬
      ？於何時、何地以何種方式所搬走？以及被告2 人與「阿
      科」丙○○間有如何之犯意聯絡及行為分擔？則未見告訴
      人說明，且公訴人復未提出其他證據以供佐證，是告訴人
      既未看見被告2 人將上開傢俱搬走，其指述充其量亦僅能
      證明其置放於上開房屋之傢俱於94年10月30日前遭人搬走
      之事實。縱認被告2 人其後並未將房屋租金交付告訴人，
      惟此僅係被告2 人未依契約給付租金之債務不履行問題，
      尚難憑此遽認被告2 人有何侵占告訴人傢俱之不法所有意
      圖。
（三）另被告乙○○於94年10月22日即搬離該屋之事實，業據證
      人即同案被告丁○○於原審審理時證述明確，並證稱：因
      為乙○○與「阿科」相處的不愉快，所以於94年10月22日
      就先搬走了，乙○○搬走時，那些傢俱都還在，而我於乙○○搬走後約1 星期，亦與「阿科」吵架，因而隨即搬走
      等語（參原審簡上字卷第62頁）。核與被告乙○○於偵查
      時之供述相符，故被告乙○○辯稱：我於94年10月22日已
      先行搬走，自無可能將上開傢俱搬走之可能等語，應可採
      信。再參諸告訴人於原審審理時陳稱：我於94年10月21日
      去收租金時，被告丁○○與「阿科」在場，並給付我租金
      4,000 元，惟因被告等人尚有租金5,000 元及押金9,000
      元，共計14,000元之租金尚未給付，故被告丁○○與我相
      約於94年10月30日再來收取租金。嗣於該日，我前往收取
      租金之時，始發現屋內之上開傢俱已遭人搬走，而該屋之
      落地窗、主臥房及樓下的玻璃也有被打破等語（參原審簡
      上字卷第59頁、第66頁、95年偵字第15號卷第5 頁、95年
      度調偵字第452 號卷第8 頁）。則告訴人自94年10月21日
      至同年月30日，期間既不曾前往上開房屋察看，亦不知被
      告等人究係何時遷離，該段期間是否有他人入侵該屋竊盜
      ，或有其他事故，均不得而知，自難僅以事後發現上開傢
      俱無故消失，屋內玻璃遭人破壞等情即推測必係被告丁○○、乙○○所為。
（四）證人丙○○經原審及本院傳喚均未到庭，且遷移不明，戶
      籍並未遷移，有其個人基本資料查詢結果在卷可考，傳票
      均寄存在派出所，亦有傳票回證在卷足憑，故本院亦無從
      拘提其到案，併此敘明。
（五）故本件告訴人上開指訴，尚不能認定被告丁○○、乙○○
      2 人有何侵占犯行，檢察官所提出用以證明被告涉有侵占
      罪嫌之證據，亦未達於通常一般之人均不致於有所懷疑，
      而得確信其為真實之程度，而仍有合理之懷疑存在。此外
      ，又查無其他證據足證被告2 人有何侵占犯行，揆諸前引
      法條及最高法院例意旨之說明，尚難認被告2 人構成侵占
      罪，自應諭知被告2 人均為無罪之判決。
七、原審以不能證明被告丁○○、乙○○犯侵占罪，而均為被告
    丁○○、乙○○無罪之諭知，經核並無違誤。檢察官上訴意
    旨，以原審未傳訊證人丙○○到庭，以證明被告2 人有無侵
    占之犯行，亦未在判決內加以交代不採之理由等為由，指摘
    原判決不當云云。然查：原審曾傳訊證人丙○○到庭，但其
    遷移不明，戶籍並未遷移，有其個人基本資料查詢結果在卷
    可考，傳票寄存在派出所，有傳票回證在卷足憑，本院傳訊
    證人丙○○到庭，亦為相同之情形，本院自無從拘提其到案
    ，故檢察官上訴，為無理由，應予駁回。
八、被告丁○○、乙○○於本院審理時，經本院合法傳喚，無正
    當之理由均不到庭，得不待其等陳述，逕行判決。
據上論斷，應依刑事訴訟法第368 條、第371條，判決如主文。
本案經檢察官陳建年到庭執行職務。
中　　華　　民　　國　　96　　年　　4 　　月　　13　　日
                  刑事第二庭  審判長法  官  林正雄
                                    法  官  陳啟造
                                    法  官  黃壽燕
以上正本證明與原本無異。
不得上訴。
中　　華　　民　　國　　96　　年　　4 　　月　　13　　日
                                    書記官  梁雅華
